【裁判字號】    97,消債更,1634
【裁判日期】    971127
【裁判案由】    聲請更生程序
【裁判全文】
臺灣高雄地方法院民事裁定          97年度消債更字第1634號
聲  請  人  甲○○
即債務人
上列當事人聲請消費者債務清理事件，本院裁定如下：
    主  文
聲請人即債務人甲○○自民國九十七年十一月二十七日下午四時
起開始更生程序。
命司法事務官進行本件更生程序。
    理  由
一、聲請意旨略以：聲請人即債務人前與如附表所示之銀行訂定
    消費借貸、信用卡、現金卡契約，致積欠如附表所示無擔保
    債務，而聲請人前因不堪債權銀行催逼而協商，遂於民國95
    年7 月21日，依金融主管機關協調成立之中華民國銀行公會
    會員辦理消費金融案件無擔保債務協商機制，與如附表所示
    之債權銀行達成分期還款協議，同意自95年8 月起，以分90
    期，年利率4.88％，每月償還新臺幣（下同）38,372元之方
    式清償債務。惟聲請人先前在服飾店工作，嗣公司經營不善
    結束營業，改任職於肉圓店，而薪資僅約26,000元，除支付
    生活費用外，尚須照顧、扶養生病之母親，而無法清償債務
    ，聲請人實有不可歸責於己之事由致履行顯有重大困難，爰
    聲請本院准予裁定更生等語。
二、按債務人不能清償債務或有不能清償之虞者，得依本條例所
    定更生程序，清理其債務；債務人無擔保或無優先權之債務
    總額未逾1,200 萬元者，於法院裁定開始清算程序或宣告破
    產前，得向法院聲請更生；法院開始更生程序之裁定，應載
    明其年、月、日、時，並即時發生效力；法院裁定開始更生
    或清算程序後，得命司法事務官進行更生或清算程序，必要
    時得選任律師、會計師或其他適當之自然人或法人一人為監
    督人或管理人；債務人對於金融機構因消費借貸、自用住宅
    借款、信用卡或現金卡契約而負債務，在聲請更生或清算前
    ，應提出債權人清冊，以書面向最大債權金融機構請求協商
    債務清償方案並表明共同協商之意旨；債務人與金融機構協
    商成立者，不得聲請更生或清算，但因不可歸責於己之事由
    ，致履行顯有重大困難者，不在此限；本條例施行前，債務
    人依金融主管機關協調成立之中華民國銀行公會會員辦理消
    費金融案件無擔保債務協商機制與金融機構成立之協商，準
    用前項之規定，消費者債務清理條例第3 條、第42條第1 項
    、第45條第1 項、第16條第1 項、第151 條第1 項、第5 項
    、第6 項分別定有明文。
三、經查：
  (一)聲請人就其主張上開債務、收入之事實，及其於95年7 月21
    日，與各債權人依據中華民國銀行公會會員辦理消費金融案
    件無擔保債務協商機制，就其積欠之上揭債務，達成每月應
    償還38,372元予各債權人之分期還款協議等情，業據聲請人
    提出協議書、無擔保債務還款計劃、戶籍謄本、薪資袋、95
    年度綜合所得稅各類所得資料清單、財產歸屬資料清單、在
    職證明書、財團法人金融聯合徵信中心當事人綜合信用報告
    、繳款收據影本、勞工保險被保險人投保資料表、稅務電子
    閘門財產所得調件明細表等件附卷可憑（見本院卷第233 至
    235 頁、第13至41頁、第48至179 頁、第246 頁），經核大
    致相符，堪信為真實。
  (二)又聲請人主張任職於五甲肉圓公司，每月收入約為26,000元
    等語，此有薪資袋及在職證明書1 份在卷可稽（本院卷第19
    至22頁），足徵聲請人所言非虛。另聲請人主張其每月必要
    之生活費為10,000 元云云，並提出於本件聲請前2年內之支
    出電費、水費、電信費用之收據，惟尚無法提出全部基本生
    活開銷之憑證，固無從認定其每月之實際開銷金額；然依內
    政部於96年9 月6 日以台內社字第0960139439號公告之97年
    度高雄市低收入戶最低生活費，每人每月10,991元計算，聲
    請人所主張之每月生活費10,000元尚在上開最低生活費之範
    圍內，故其主張應屬合理，核屬可採。另聲請人主張需負擔
    其母即第三人吳林阿秀之扶養費每月10,000元等語，固據其
    提出戶籍謄本為證，惟依其母吳林阿秀95、96年度之財產歸
    屬資料清單所示，名下尚有房屋2 筆及土地1 筆，尚難認其
    有不能以自己財產維持生活，而有受扶養必要，是聲請人此
    部分之主張應無足採。惟以聲請人每月工作收入為26,000元
    ，於扣除其基本生活費用元後，僅餘16,000元，其金額實不
    足以支付每月協商之分期款38,372元。本院斟酌聲請人係在
    工作收入扣除基本需求之費用後，仍不足以支付每月分期款
    之情形下，衡情無法苛求聲請人放棄每月基本生活需求，在
    其無法獲得溫飽之狀況下，將每月工作收入先用以還債，是
    聲請人主張其履行上揭分期還款協議顯有重大困難，且係不
    可歸責聲請人等語，應屬可採。此外，本件聲請人復無消費
    者債務清理條例第6 條第3 項、第8 條或第46條各款所定駁
    回更生聲請之事由存在。從而，本件聲請人聲請更生，為有
    理由，應予准許。
四、綜上所述，本件聲請人有無法清償如附表所示未逾1,200 萬
    元債務之情事，且其未經法院裁定開始清算程序或宣告破產
    ，業經本院查明在案，有查詢表、前案紀錄表各1 份附卷可
    按，是聲請人聲請更生，並無不合，應予准許，爰裁定如主
    文第一項所示。並依上開規定命司法事務官進行本件更生程
    序，爰裁定如主文第二項所示。
五、依消費者債務清理條例第11條第1 項、第45條第1 項、第16
    條第1 項，裁定如主文。
中    華    民    國    97    年    11    月    27    日
                  民事第五庭  法    官  楊淑珍
上為正本係照原本作成。
本件不得抗告。
本裁定已於民國97年11月27日下午4時公告。
中    華    民    國    97    年    11    月    27    日
                              書  記  官  吳韻芳
附表：債權人清冊
┌──┬────────────┬────────┬────────────┐
│編號│債權人                  │金額（新臺幣）  │  種        類          │
├──┼────────────┼────────┼────────────┤
│一  │安泰商業銀行            │ 364,000元      │信用貸款                │
├──┼────────────┼────────┼────────────┤
│二  │國泰世華銀行            │ 103,000元      │信用貸款                │
├──┼────────────┼────────┼────────────┤
│三  │中國信託商業銀行        │ 406,000元      │信用貸款                │
├──┼────────────┼────────┼────────────┤
│四  │匯豐（原中華）銀行      │ 135,000元      │現金卡                  │
├──┼────────────┼────────┼────────────┤
│五  │中國信託商業銀行        │  63,000元      │現金卡                  │
├──┼────────────┼────────┼────────────┤
│六  │第一銀行                │  56,000元      │現金卡                  │
├──┼────────────┼────────┼────────────┤
│七  │台新國際商業銀行        │ 185,000元      │現金卡                  │
├──┼────────────┼────────┼────────────┤
│八  │國泰世華銀行            │  62,350元      │信用卡                  │
├──┼────────────┼────────┼────────────┤
│九  │中國信託商業銀行        │  15,408元      │信用卡                  │
├──┼────────────┼────────┼────────────┤
│十  │荷商荷蘭銀行            │ 100,611元      │信用卡                  │
├──┼────────────┼────────┼────────────┤
│十一│友邦銀行                │ 146,645元      │信用卡                  │
├──┼────────────┼────────┼────────────┤
│十二│台北富邦銀行            │ 282,835元      │信用卡                  │
├──┼────────────┼────────┼────────────┤
│十三│台新國際商業銀行        │  91,062元      │信用卡                  │
├──┴────────────┼────────┼────────────┤
│合               計           │2,010,911元     │                        │
└───────────────┴────────┴────────────┘


司法院資訊處製作；財團法人民間司法改革基金會備份。
